【裁判字號】    97,交聲,236
【裁判日期】    970829
【裁判案由】    聲明異議
【裁判全文】
臺灣屏東地方法院交通事件裁定
移送機關即
原處分機關  交通部公路總局高雄區監理所屏東監理站
異  議  人  甲○○
上列異議人因違反道路交通管理處罰條例案件，對於交通部公路
總局屏東監理站民國96年12月3 日所為之裁決處分（原處分案號
：屏監違字第裁82-ZHH205728、82-ZHH207355、82-ZHB010640、
82-ZHC018800、82-ZHA051544、82-ZHH205451號），聲明異議，
本院裁定如下：
    主  文
原處分均撤銷。
甲○○汽車行駛於高速公路，行車速度超過規定之最高速限，共
陸次，各處新臺幣參仟元罰鍰，並各記違規點數壹點。
    理  由
一、原處分機關交通部公路總局屏東監理站以：異議人甲○○於
    民國93年4 月21日10時4 分、同年4 月28日10時26分、同年
    6 月9 日13時43分、94年2 月26日2 時14分、95年1 月8 日
    13時59分、同日14時32分，分別駕駛車號8429- JP號自小客
    車，行經國道三號北上路段有超速行駛之違規情事，爰各依
    道路交通管理處罰條例第33條第1 項第1 款、第63條第1 項
    第1 款及違反道路交通管理事件統一裁罰基準表規定，裁處
    新臺幣（下同）6 千元罰鍰，並各記違規點數1 點。
二、異議意旨略以：異議人固有上開超速違規之事實，但舉發違
    規通知單均未寄送至其戶籍址，致其未收到舉發單，無法按
    期繳納罰鍰等語。
三、經查：
(一)按處理違反道路交通管理事件，有關文書送達之程序，依行
    政程序法之規定，違反道路交通管理事件統一裁罰基準及處
    理細則第5 條規定甚明。又依行政程序法第72條第1 項前段
    、第74條第1 、2 項、第78條第1 項第1 款、第80條、第81
    規定：送達，於應受送達人之住居所、事務所或營業所為之
    ，又送達得將文書寄存送達地之地方自治或警察機關，並作
    送達通知書兩份，一份黏於應受送達人住居所、事務所、營
    業所或其就業處所門首，另一份交由鄰居轉交或置於該送達
    處所信箱或其他適當位置，以為送達。由郵政機關為送達者
    ，得將文書寄存於送達地之郵政機關。又應送達處所不明者
    ，得准為公示送達，行公送達者，應於行政機關公告欄黏貼
    公告，且自公告日起經20日發生效力。本件異議人自93年2
    月17日起至95年11月21日止係設籍於屏東縣屏東市○○路24
    號之8 ，有異議人庭呈之遷入戶籍登記申請書2 份附卷可佐
    。本件6 份舉發違反道路交通管理事件通知單均由內政部警
    政署國道公路警察局第八警察隊以掛號郵件對異議人上開戶
    籍地送達，並依法寄存送達及公示送達，有該局函文2 份、
    送達證書5 紙、公告1 份、交寄大宗函件存根1 紙附卷可稽
    。足認本件送達依行政程序法上開規定係屬合法送達，異議
    人空言辯稱：未對其戶籍地合法送達云云，並不足採。
(二)依照違反道路交通管理事件統一裁罰基準及處理細則第2 條
    第2 項之違反道路交通管理事件統一裁罰基準表，以及同細
    則第41條之規定可知，違反道路交通管理事件之裁罰基準，
    係以當事人接到違規舉發通知書後，有無逾越到案日期繳納
    罰款及到案與否，為設定裁決罰鍰數額準據，此觀該基準表
    之統一裁罰基準區分為：(1)期限內繳納；(2)逾越應到案期限
    30日內；(3)逾越應到案期限30日以上60日以內；(4)逾越應到
    案期限60日以上等四種裁罰金額，即可知行為人有無於到案
    日期前繳交罰鍰或到案與否，攸關行為人究應處何罰鍰。故
    舉發單位於舉發通知單上，除應詳為記載「應到案日期」及
    「應到案處所」外，尚應預留相當之作業時間以供送達，並
    且考慮受處分人到案所需時間，使受處分人確實得以遵期到
    案繳交罰款，或對其違規之行為有陳述、爭執之機會，如舉
    發單位所定應到案日期過早，受處分人實際上不可能遵期到
    案，則將使「到案」之機制失其意義，受處分人相關之程序
    與實體上權利均受影響，自難謂與法無違。上開舉發違規通
    知單固合法送達予異議人，但送達日均已逾舉發通知單所載
    之應到案日期，有送達證書5 紙、公告1 份在卷可考，是於
    上開舉發通知單對於異議人發生送達效力時，異議人已無從
    根據該舉發通知單上之「應到案日期」及「應到案處所」等
    內容，遵期到案繳交罰款，或對其違規之行為陳述、爭執，
    程序上尚非適當，本院因認原處分機關應以最低罰鍰額裁決
    ，方為合理。
四、按汽車行駛於高速公路，行車速度超過規定之最高速限者，
    處汽車駕駛人新臺幣3 千元以上6 千元以下罰鍰，並記違規
    點數1 點，道路交通管理處罰條例第33條第1 項第1 款、第
    63條第1 項第1 款分別定有明文。本件異議人對於上開在高
    速公路超速行駛之違規情事並不爭執，原處分機關自應裁處
    最低罰鍰額，已如上述，遽原處分機關以異議人逾越應到案
    期限60日以上，裁處異議人最高罰鍰額，容有錯誤，異議人
    之異議雖無理由，但原裁決處分既有上開不當之處，自應由
    本院援引道路交通管理處罰條例第33條第1 項第1 款、第63
    條第1 項第1 款及違反道路交通管理事件統一裁罰基準表之
    規定，將原裁決處分撤銷，並自為裁定如主文第二項所示。
據上論斷，應依道路交通案件處理辦法第20條前段，裁定如主文
。
中    華    民    國    97    年    8     月    29    日
                    交通法庭    法  官  趙家光
以上正本證明與原本無異。
如不服本裁定應於收受送達後五日內向本院提出抗告書狀敘述抗
告之理由抗告於台灣高等法院高雄分院。
中    華    民    國    97    年    8     月    29    日
                                書記官  陳勃諺


司法院資訊處製作；財團法人民間司法改革基金會備份。
